臺灣臺北地方法院民事簡易判決
111年度北簡字第315號
原      告  李家環
訴訟代理人  郭佩君律師（法扶律師）
被      告  任青雅

上列當事人間請求損害賠償事件，經本院刑事庭移送前來，本院
於民國111年8月4日言詞辯論終結，判決如下：
    主    文
被告應給付原告新臺幣貳拾參萬伍仟陸佰元，及自民國一百零九
年一月四日起至清償日止，按年息百分之五計算之利息。
原告其餘之訴駁回。
訴訟費用由被告負擔。
本判決原告勝訴部分得假執行。但被告如以新臺幣貳拾參萬伍仟
陸佰元預供擔保後，得免為假執行。
原告其餘假執行之聲請駁回。
    事實及理由
一、原告主張：原告於民國108年1月7日9時52分許，遭被告駕車
    擦撞，受有左脛骨平台骨折之傷害，經急診手術後，由原告
    之子徐震東看護3個月，且因患肢不宜彎曲，需使用電動代
    步車代步，如廁時有使用便盆椅進行輔助之必要，分別支出
    新臺幣（下同）42,000元、1,600元。為此依侵權行為之法
    律關係，請求被告賠償原告看護費162,000元、增加生活上
    支出43,600元、不能工作之收入損失277,200元、精神慰撫
    金45萬元，共計932,800元等語。並聲明：㈠被告應給付原告
    932,800元，及自起訴狀繕本送達翌日起至清償日止，按年
    息5％計算之利息。㈡願供擔保請准宣告假執行。
二、被告辯稱：兩車未曾碰觸，被告行車時速10至20公里之緩速
    行進當無所謂貿然變換車道之情狀，原告之傷害與被告無因
    果關係，且原告請求賠償金額過高等語。並聲明：原告之訴
    及假執行之聲請均駁回。
三、得心證之理由：
　㈠被告應負損害賠償責任：
　1.按因故意或過失，不法侵害他人之權利者，負損害賠償責任
    ；汽車、機車或其他非依軌道行駛之動力車輛，在使用中加
    損害於他人者，駕駛人應賠償因此所生之損害；不法侵害他
    人之身體或健康者，對於被害人因此喪失或減少勞動能力，
    或增加生活上之需要時，應負損害賠償責任；不法侵害他人
    之身體、健康、名譽、自由、信用、隱私、貞操，或不法侵
    害其他人格法益而情節重大者，被害人雖非財產上之損害，
    亦得請求賠償相當之金額；汽車行駛時，駕駛人應注意車前
    狀況及兩車並行之間隔，並隨時採取必要之安全措施，不得
    在道路上蛇行，或以其他危險方式駕車；汽車在同向二車道
    以上之道路，除應依標誌或標線之指示行駛外，變換車道時
    ，應讓直行車先行，並注意安全距離，民法第184條第1項前
    段、第191條之2、第193條第1項、第195條第1項前段，及道
    路交通安全規則第94條第3項、第98條第1項第6款分別定有
    明文。
　2.經查，被告於108年1月7日上午9時52分許，駕駛車牌號碼00
    00-00號自用小客車（下稱系爭A車），沿臺北市萬華區西藏
    路由西北往東南方向行駛在上開路段中間車道（路面標線標
    示往西藏路方向）上欲往寶興街方向行駛，行經上開路段與
    西園路2段320巷55弄及寶興街之交岔路口前時，因其誤行駛
    往西藏路方向之車道，而欲向右變換至外側車道（路面標線
    標示往寶興街方向）時，原應注意車前狀況、兩車並行之間
    隔及變換車道時之安全距離，而當時日間有自然光線，柏油
    路面無缺陷或障礙物，視距良好，並無不能注意之情形，適
    原告騎乘車牌號碼000-000號普通輕型機車（下稱系爭B車）
    行經上開路段之外側車道，被告竟疏未注意上情而自原告左
    後方接近原告併行時，即貿然變換車道而靠近及超越原告所
    騎乘車輛，致原告反應不及而重心不穩車身搖晃，隨即以左
    腳撐地穩定車身，因而受有左脛骨平台骨折之傷勢之事實，
    業經本院刑事庭及臺灣高等法院刑事庭認定屬實，本院刑事
    庭以109年度交易字第6號刑事判決，依過失傷害罪判處被告
    拘役30日（見本院卷第13至19頁），經被告上訴，臺灣高等
    法院刑事庭以110年度交上易字第296號刑事判決駁回其上訴
    ，已確定在案（見本院卷第113至120頁）。另參以原告於10
    8年2月13日警方製作談話紀錄表時陳述：「我駕駛LKQ-456
    普重機沿西藏路第3車道由西往東直行，當我要直行通過路
    口要往西藏路時，我的號誌是綠燈，保持直行往西藏路，在
    行駛過程中，我皆未看到有任何來車，當通過路口時，我才
    注意到有台黑色或深藍色的自小客出現在我左側，並且對方
    車子的右前車門和我車子左把手和手臂碰撞，車子劇烈搖晃
    ，我是靠著左腳用力踩地後，車子平衡才未倒地，我原以為
    車子和人皆未受損，我自行返家路上，因左腳劇烈疼痛才自
    行就醫，並未留在現場報警。」等語（見本院卷第68頁）、
    被告於108年3月13日警方製作調查筆錄時陳述：「我是於10
    8年1月7日9時52分許，我駕駛5437-N7自用小客車由西藏路
    方向行駛（當時忘記行駛哪條車道，經警方提示後才知道我
    行駛在第2車道），行經萬華區西藏路與寶興街口時，我欲
    直行寶興街，我在第2車道時我忘記有無打方向燈，我由第2
    車道直行寶興街後也不知道我有與他人發生擦撞，一點感覺
    都沒有，所以我就離開了。當時號誌為綠燈，無障礙物，標
    線清楚，天氣晴天，視線清楚，當時我開的車速每小時大約
    20至30公里。」等語（見本院卷第65至66頁），再參酌路口
    監視器（NBBG501-01寶興街7號旁）影像畫面時間（下同）0
    9：52：06見系爭B車行駛進入第3車道（路面標線標示往寶
    興街），09：52：07至09：52：08見系爭B車於系爭A車右前
    方，09：52：09許見系爭A車行駛進入第2車道（路面標線標
    示往西藏路），路口監視器（LBBG503-01西藏路534號前）
    影像畫面時間（下同）09：52：12見系爭A車行駛於系爭B車
    左前方，隨即超越系爭B車，系爭A車後車尾通過停止線後，
    見系爭B車行駛中車身向左傾斜，騎士左腳踏地，09：52：1
    3至09：52：14見系爭A車沿導引線右側往寶清街方向持續行
    駛，09：52：13至09：52：19見系爭B車沿導引線左側往西
    藏路方向行駛；併參酌國立澎湖科技大學採事故重建之方法
    ，以釐清本件事故發生過程及其原因，以案發時錄影畫面中
    被告與原告車輛移動距離估算車速，認案發時被告駕駛系爭
    A車車速約為時速32.57公里，原告騎乘系爭B車車速約為時
    速10.94公里（見本院109年度交易字第6號過失傷害刑事卷
    宗第153頁），並以被告駕駛系爭A車於影像中之輪距推估被
    告車輛與原告車輛接近時兩車間距離僅約10公分（見刑事卷
    第173頁），又參酌警方道路交通事故現場圖、警方照片等
    跡證，綜上研析，可知事故發生前被告駕駛系爭A車，沿臺
    北市萬華區西藏路西向東方向第2車道行駛（路面標線標示
    往西藏路），原告騎乘系爭B車，沿臺北市萬華區西藏路西
    向東方向第3車道行駛（路面標線標示往寶興街），當時被
    告駕駛系爭A車車速較原告騎乘系爭B車為快，被告駕駛系爭
    A車係自原告左後方以較快速度接近原告騎乘之系爭B車後，
    始切換車道至導引線右側，而原告騎乘之系爭A車遭被告以
    極小間距（僅約10公分）超越後，原告騎乘之系爭B車隨即
    搖晃不穩，堪認被告駕駛系爭A車自左後方行駛接近原告系
    爭B車而變換車道之過程中，未注意前方車輛及變換車道時
    未保持安全距離，為本件事故肇事原因；至於原告騎乘系爭
    B車，看不到被告駕駛系爭A車由後方接近，沒有足夠可行之
    認知反應時間可採取有效之反應措施，以避免事故之發生，
    原告反應不及而重心不穩車身搖晃，原告左腳踩地藉以平衡
    車身，並未倒地，再進入路口，應認原告無肇事因素，國立
    澎湖科技大學交通事故鑑定意見書、本院刑事庭及臺灣高等
    法院刑事庭亦同此認定（見刑事卷第151至175頁、本院卷第
    13至19頁、第113至120頁），足認被告於108年1月7日所為
    上述行為，致原告受有左脛骨平台骨折之傷勢，對原告已構
    成侵權行為。
　㈡茲就原告請求被告賠償之各項金額，應否准許，分述如下：
　1.看護費部分：　
　　按親屬代為照顧被害人之起居，固係基於親情，親屬間之看
    護，縱因出於親情而未支付費用，然親屬看護所付出之勞力
    並非不能評價為金錢，此種基於身分關係之恩惠，自不能加
    惠於加害人，故由親屬看護時，縱無現實看護費之支付，仍
    應比照一般看護情形，認被害人受有相當於看護費之損害，
    得向加害人請求賠償，始符公平原則及民法第193條第1項所
    定「增加生活上需要」之意旨（最高法院95年度台上字第10
    41號、89年度台上字第1749號判決意旨參照）。本件原告主
    張：原告受傷後需專人照護，由子徐震東看護3個月，以每
    日看護費2,200元計算，相當於看護費198,000元，並扣除保
    險公司已支付之看護費36,000元後，被告應賠償原告看護費
    162,000元等語，本院審酌原告因本件交通事故受有左脛骨
    平台骨折之傷害之事實，已如前述，且參照台北慈濟醫院診
    斷證明書醫師囑言欄記載：「病患於108年1月7日11時36分
    至急診求診，於當日行左脛骨平台骨折開放式復位內固定手
    術，於108年1月12日出院，於108年1月18日及108年1月23日
    門診追蹤。病患於108年1月23日因上述疾患由門診入院，於
    108年1月24日行清創手術，於108年2月13日出院。患肢不宜
    彎曲，需電動代步車使用，建議需專人看護三個月，宜休養
    及復健一年，門診續追蹤治療。」等語（見附民卷第6頁）
    ，堪認原告於受傷後有由專人看護3個月之必要。又原告請
    求以每日2,200元計算看護費，與一般全日看護費用行情相
    當，是原告主張其受有以每日2,200元計算90日之看護費198
    ,000元之損害，扣除其已受領強制責任保險理賠看護費36,0
    00元後，請求被告賠償看護費162,000元，洵屬有據。
　2.增加生活上支出部分：
　　查原告主張：原告因本件事故受傷，經醫師診斷認原告之患
    肢不宜彎曲，需使用電動代步車代步，如廁時有使用便盆椅
    進行輔助之必要，分別支出42,000元、1,600元之事實，業
    據原告提出台北慈濟醫院診斷證明書、統一發票2紙為證（
    見本院卷第6頁、第14頁），本院審酌原告因本件交通事故
    受有左脛骨平台骨折之傷害，上開診斷證明書醫師囑言欄亦
    記載原告須使用電動代步車，堪認原告購買電動代步車、便
    盆椅，均屬因本件事故受傷後增加生活上之需要所支出之必
    要費用，且未逾市場行情，是原告請求被告賠償其增加生活
    上支出42,000元、1,600元，共計43,600元，亦屬有據。
　3.不能工作之收入損失部分：
　　本件原告主張其因本件事故追蹤治療、復健、休養1年，受
    有依基本工資23,100元計算1年之收入損失277,200元之事實
    ，但為被告所否認，且查，原告係42年11月27日生，於本件
    事故發生時年滿勞動基準法第54條第1項第1款所規定之得強
    制退休年齡65歲，原告復未主張及舉證證明其於108年1月7
    日事故發生時尚有從事工作，是原告請求被告賠償不能工作
    之收入損失277,200元，礙難准許。　
　4.精神慰撫金部分：
　　再按不法侵害他人之人格權，被害人受有非財產上損害，請
    求加害人賠償相當金額之慰撫金時，法院對於慰撫金之量定
    ，應斟酌實際加害情形、所造成之影響、被害人所受精神上
    痛苦之程度、雙方之身分、地位、經濟狀況及其他各種情形
    ，以核定相當之數額（最高法院47年台上字第1221號、51年
    台上字第223號、76年台上字第1908號判例可資參照）。本
    院審酌被告於上述時地未注意前方車輛及變換車道時疏未保
    持安全距離，致原告反應不及而重心不穩車身搖晃，原告以
    左腳撐地穩定車身，因而受有左脛骨平台骨折之傷勢，原告
    身體、精神確受有痛苦，並斟酌原告現年68歲，被告現年70
    歲，及兩造之身分、地位、財產、經濟能力等一切情狀，認
    本件原告請求被告賠償之精神慰撫金以3萬元為適當。
　5.綜上所述，原告依侵權行為之規定，得請求賠償之金額為看
    護費162,000元、增加生活上支出43,600元、精神慰撫金3萬
    元，共計235,600元。
四、從而，原告依侵權行為法律關係，請求被告給付235,600元
    ，及自起訴狀繕本送達翌日即109年1月4日起至清償日止按
    年息5％計算之法定遲延利息之範圍內，為有理由，應予准許
    。至原告逾此部分之請求，為無理由，應予駁回。
五、本判決原告勝訴部分係就民事訴訟法第427條第2項訴訟適用
    簡易程序所為被告敗訴之判決，依同法第389條第1項第3款
    規定，應依職權宣告假執行。本院並依同法第392條第2項規
    定，依職權宣告被告如預供擔保，得免為假執行。至原告敗
    訴部分，其假執行之聲請，因訴之駁回已失所附麗，不應准
    許。
六、本件為判決之基礎已臻明確，兩造其餘主張、陳述並所提證
    據，經審酌後，認均與本件之結論無礙，爰不再一一論述，
    附此敘明。
七、本件原告之訴為一部有理由、一部無理由，依民事訴訟法第
    79條，判決如主文。本件係刑事附帶民事訴訟，由刑事合議
    庭裁定移送民事庭之事件，依刑事訴訟法第504條第2項之規
    定，免納裁判費，本件訴訟費用額，確定如後附計算書所示
    金額。
中　　華　　民　　國　　111 　年　　8 　　月　　25　　日
              臺灣臺北地方法院臺北簡易庭
                                  法  官  羅富美
計  算  書：
項        目             金  額（新臺幣）    備    註
第一審裁判費                   0元           免徵裁判費
合        計                   0元
以上判決正本係照原本作成。
如對本判決上訴，須於判決送達後20日內向本庭（臺北市○○○路0
段000巷0號）提出上訴狀 (須按他造當事人之人數附繕本）。
中　　華　　民　　國　　111 　年　　8 　　月　　25　　日
                                  書記官  陳鳳瀴